臺灣新竹地方法院刑事判決　　　　　　　　　　　　　　九十年度訴字第四二四號
　　公　訴　人　臺灣新竹地方法院檢察署檢察官
　　被　　　告　甲○○
右列被告因違反著作權法等案件，經檢察官提起公訴（八十九年度偵字第一Ｏ二四、
三Ｏ四三號），本院判決如左：
    主  文
甲○○以犯明知為侵害著作權之物，意圖營利而交付之方法侵害他人之著作權為常業
，處有期徒刑壹年捌月。
扣案如附件二編號三仿冒任天堂公司商標及享有著作權之遊戲卡匣共捌拾壹片（合卡
伍片、單卡柒拾陸片）、附件三、四、五仿冒新力公司之光碟片共壹萬壹仟捌佰零玖
片（含新力公司享有著作權之光碟捌佰零玖片、卡波光公司享有著作權及商標專用權
之光碟貳佰零捌片、可樂美公司享有著作權及商標專用權之光碟貳佰陸拾肆片、思奎
爾公司享有著作權及商標專用權之光碟捌拾片、藝電公司享有著作權之光碟壹佰玖
拾捌片）、附件六仿冒西雅公司之光碟共壹佰拾玖片（含藝電公司享有著作權之光碟
貳拾片）、目錄貳拾壹本及簿冊肆本等物，均沒收。
    事  實
一、甲○○係設於新竹市○○路三十九號「電玩學園」之負責人，從事電視遊樂器、
    各類遊戲軟體及相關週邊設備之買賣業務，明知：
（一）附件一編號一至編號七之商標圖樣係日商任天堂股份有限公司（下稱任天堂公
      司）、附件一編號八之「ＰＳ」設計圖、附件一編號九之「XI sai」及四方立
      體圖為日商新力電腦娛樂股份有限公司（下稱新力公司）、附件一編號十之「
      ＣＡＰＣＯＭ」商標圖樣為日商卡波光股份有限公司（下稱卡波光公司）、附
      件一編號十一、十二之「ＫＯＮＡＭＩ」商標圖樣為日商可樂美股份有限公司
      （下稱可樂美公司）、附件一編號十三之「ＦＩＮＡＬ  ＦＡＮＴＡＳＹ」商
      標圖樣為日商恩奎爾股份有限公司（下稱思奎爾公司）、編號十四之「ＳＥＧ
      Ａ」商標圖樣為日商西雅企業股份有限公司（下稱西雅公司），分別向經濟部
      中央標準局（下稱中標局）為商標註冊登記，且均在專用期間內，所享有之商
      標專用權之商標圖樣。
（二）附件二編號一、二所列之電腦程式遊戲軟體係任天堂公司、附件三編號一所列
      之電腦程式遊戲軟體係新力公司、附件三編號二所列之電腦程式遊戲軟體係卡
      波光公司、附件三編號三所列之電腦程式遊戲軟體係可樂美公司、附件三編號
      四所列之電腦程式遊戲軟體係思奎爾公司、附件四所列之電腦程式遊戲軟體係
      美商Ｅｌｅｃｔｒｏｎｉｃ  Ａｒｔｓ  Ｉｎｃ．（下稱藝電公司）所創作之
      電腦程式著作，任天堂公司就附件二編號一所列之電腦程式遊戲軟體已在我國
      取得著作權、就附件二編號二所列之電腦程式遊戲軟體則依著作權法第四條第
      一款規定於我國亦享有著作權，另新力公司、卡波光公司、思奎爾公司、可樂
      美公司亦均委由第三人英特全股份有限公司在臺灣、日本同步發行，均為著作
      權法第四條第一款所列受我國著作權法所保護之著作物，藝電公司對於附件四
      亦依著作權法第四條第二款規定，在我國享有著作權。
    竟意圖販賣牟利，未經前述商標專用權人及著作權人之同意或授權，明知前開物
    品係侵害他人商標權或著作權之物，乃基於販賣及意圖販賣而陳列仿冒商標商品
    、行使偽造私文書之概括犯意及常業明知侵害電腦程式著作之重製物而仍做為直
    接營利之使用之犯意，自民國八十八年十月中旬起，連續向二名真實姓名、年籍
    均不詳之成年男子以每片新台幣（下同）三十二至三十五元不等之代價購入新力
    公司及西雅公司之光碟片、以六百五十元購入任天堂公司之遊戲卡匣，共購買十
    次左右，總數超過一萬片以上，再將前述買得之仿冒新力公司及西雅公司之光碟
    片以每片四十元至五十元之價格，連續出售予不特定顧客牟利，並陳列上開購入
    之仿冒任天堂公司之遊戲卡匣，藉以販售營利（惟均未出售），侵害任天堂公司
    、新力公司、西雅公司、思奎爾公司、卡波光公司、可樂美公司及藝電公司之著
    作權，並以之為常業。又同時或分別在包裝盒或卡匣上使用如附件一所示之各該
    公司擁有商標專用權之商標圖樣；而上開仿冒光碟片透過電視遊樂器執行，在電
    視畫面上會出現如附件一所示之註冊商標圖樣及任天堂公司之「１９９５，１９
    ９９  Ｎｉｎｔｅｎｄｏ／Ｃｒｅａｔｕｒｅ  Ｉｎｃ．」、西雅公司之「ＰＲ
    ＯＤＵＣＥＤ  ＢＹ  ｏｒ  ＵＮＤＥＲＬＩＣＥＮＳＥ  ＦＲＯＭ  ＳＥＧＡ
    ＥＮＴＥＲＰＲＩＳＥＳ，ＬＴＤ．」、新力公司之「Ｌｉｎｃｅｎｓｅｄ  ｂ
    ｙ  Ｓｏｎｙ  Ｃｏｍｐｕｔｅｒ  Ｅｎｔｅｒｔａｉｎｍｅｎｔ  Ｉｎｃ．」
    或「Ｓｏｎｙ  Ｃｏｍｐｕｔｅｒ  Ｅｎｔｅｒｔａｉｎｍｅｎｔ  Ｉｎｃ．Ｐ
    ｒｅｓｅｎｔｓ」等文字，用以表明為該等公司製造或授權之意思，亦足以對外
    表示該等光碟片產品係任天堂公司、西雅公司、新力公司所生產之用意之證明，
    甲○○明知購買之顧客均會藉由該仿冒之遊戲軟體之執行，在電視螢幕上顯示出
    上開準私文書，竟持以販賣交付後藉以行使該等準私文書，足以生損害於任天堂
    公司、西雅公司、新力公司、思奎爾公司、卡波光公司、可樂美公司及藝電公司
    之信譽。嗣於八十九年一月三十一日二十三時三十五分，為警持臺灣新竹地方法
    院檢察署檢察官核發之搜索票至甲○○所經營之前述「電玩學園」店內當場查獲
    ，並扣得如附件二編號三仿冒任天堂公司商標及享有著作權之遊戲卡匣共八十一
    片（合卡五片、單卡七十六片）、附件三、四、五仿冒新力公司之光碟片共一萬
    一千八百零九片（含新力公司享有著作權之光碟八百零九片、卡波光公司享有著
    作權及商標專用權之光碟二百零八片、可樂美公司享有著作權及商標專用權之光
    碟二百六十四片、思奎爾公司享有著作權及商標專用權之光碟八十三片、藝電公
    司享有著作權之光碟一百九十八片）、附件六仿冒西雅公司之光碟共一百十九片
    （含藝電公司享有著作權之光碟二十三片）、目錄二十一本及簿冊四本等物。
二、案經日商任天堂公司、新力公司、西雅公司、卡波光公司、思奎爾公司、可樂美
    公司及藝電公司訴由內政部警政署保安警察第二總隊第一大隊第四中隊報告臺灣
    新竹地方法院檢察署檢察官偵查起訴。
    理  由
一、
（一）右揭犯罪事實，業據被告甲○○於偵查中及本院審理時坦承不諱，核與告訴人
      任天堂公司、新力公司、西雅公司、卡波光公司、思奎爾公司、可樂美公司及
      藝電公司之共同告訴代理人王怡今、林金榮等指訴之被害情節相符，並有如附
      件一至六所示之仿冒遊戲光碟片、卡匣共一萬二千零九片、目錄二十一本、簿
      冊四本等物扣案及刑案現場採證相片八幀等物在卷可資為憑。而上開扣案物上
      所標示之商標圖樣分別係告訴人任天堂公司、新力公司、西雅公司、思奎爾公
      司、卡波光公司、可樂美公司所享有商標專用權之商標圖樣，有各該公司中華
      民國商標註冊證影本等件在卷可稽，況扣案之光碟片均未附操作手冊，且無法
      以ＳＯＮＹ  ＰＬＡＹＳＴＡＴＩＯＮＥ或ＳＥＧＡ  ＳＡＴＵＲＮ之電視遊
      戲主機（未改裝）來執行，反而當置入非告訴人公司所生產而經改裝之遊戲主
      機執行時，電視螢幕上則會出現「ＰＳ設計圖」或「ＳＥＧＡ」等商標圖樣，
      以及如事實欄所示授權製造之文字樣，此有九十年三月十三日檢察官會同被告
      及告訴代理人一同於內政部警政署保安警察第二總隊第一大隊第四中隊勘驗所
      製成之勘驗紀錄及勘驗照片共七十五幀等附卷可稽，亦為被告所自承在卷，是
      以，前開扣押物品均非被告自告訴人任天堂公司、新力公司、西雅公司、卡波
      光公司、思奎爾公司及可樂美公司購入而合法代理銷售一節，堪以認定。
（二）告訴人任天堂、西雅、新力公司所生產之真品遊戲軟體光碟片，新品每片市價
      約一千元左右，此業具告訴人代理人林金榮陳明在卷，並為被告所不否認。被
      告甲○○自承其以每片三十二至三十五元不等之代價購入新力公司及西雅公司
      之光碟片，再以每片四十至五十元之價格賣出，以其為從事電視遊樂器材之專
      業人員之經驗，竟能以遠低於真品甚多之價格出售，顯見被告於販入之初，即
      明知前述遊戲軟體均為侵害他人商標權、著作權之物之事實亦甚為明顯。
（三）按外國人之著作，於中華民國區域外，首次發行後三十日內在中華民國管轄區
      域內，如該外國人之本國，對中華民國人之著作，在相同情形下，亦予以保護
      且經查證屬實者，得享有著作權，著作權法第四條第一款定有明文。經查，日
      本係伯恩公約及世界著作權公約之締約國，因前開一九九三年七月十六日之著
      作權協定約定，日本人之著作，在日本首次發行後一年內將臺灣發行權轉讓或
      專屬（獨家授權）給美國或臺灣之個人、公司或控股公司，而且在美國或臺灣
      散布者，即受我國著作權法之保護，附件二編號二及附件三所列之各遊戲軟體
      ，均於日本首次發行，並在臺灣授權發行或同步發行，有各該軟體之進口報單
      、進貨單、出貨單、統一發票在卷可證；附件二編號一所列之遊戲軟體，亦在
      我國享有著作權，有我國內政部著作權執照四紙附卷可稽；至附件四所列之遊
      戲軟體，依中美友好通商航海條約第九條及北美事務協調委員會與美國在臺協
      會著作權保護協定第一條規定，應受我國著作權法第四條第二款之保護，而在
      我國享有著作權，有卷附之各該軟體封面及照片可參，是上開公司在就該等遊
      戲軟體依我國著作權法在我國均享有著作權。被告甲○○明知所販入之光碟片
      係分別重製告訴人等公司享有著作權之電腦程式著作，卻仍以之作為直接營利
      之使用，已經被告自白在卷，並有各該軟體九十年三月十三日之勘驗紀錄及勘
      驗之照片八十九幀附於偵查卷內可資佐證，被告違反著作權法之犯行，亦足堪
      認定。
（四）再按「常業犯，係指反覆以同種類行為為目的之社會活動之職業性犯罪而言，
      至於犯罪所得之多寡，是否恃此犯罪為唯一之謀生職業，則非所問，縱令兼有
      其他職業，仍無礙於該常業犯罪之成立。」最高法院九十年度台上字第四六七
      五號判決採同一見解。是侵害著作權之常業犯，應指有反覆以侵害著作權為目
      的之同種類社會活動之職業性犯罪而言，至於犯罪所得之多寡，是否恃此犯罪
      為唯一的謀生職業，則非所問，縱另兼有其他職業，或犯罪所得不多，均無礙
      於常業犯之成立。本件被告甲○○所經營之「電玩學園」主要係以販售電腦遊
      戲軟體、組件為業，且店內主要展示亦以盜版光碟為主，另上開扣案之光碟數
      量龐大，被告明知為侵害著作權之物，仍以同一種類之行為販售，交付予不特
      定之人，是被告既有反覆以同類侵害著作權為目的之行為，參諸前開說明，自
      應論以常業犯。
二、
（一）按商標之使用係指為行銷之目的，將商標使用於商品或其包裝、容器、標帖、
      說明書價目表或其他類似物件上，而持有、陳列或散布，使用於同一商品或類
      似商品，若附加相同或近似於他人註冊商標圖樣於商品之包裝、容器、說明書
      、價目表上，應即受他人商標專用權效力所拘束，此為商標法第六條第一項所
      明定。又透過電磁作用，如以遊樂器、光碟機、電腦主機之操作為媒介，始於
      電視或電腦螢幕前出現商標圖樣者，其標示型態足資一般商品購買人認識其表
      彰商品之來源者，解釋上應認屬於商標法第六條第一項之所稱之其他類似物件
      之範疇。再刑法第二百二十條於八十六年十月八日始修訂「錄音、錄影或電磁
      記錄，藉機器或電腦之處理所顯示之聲音、影像或符號，足以為表示其用意之
      證明者，亦以文書論」，惟該次修正並非創新修定新犯罪類型之罪與刑，刑法
      未修訂前在電磁記錄或藉電腦處理所顯示之影像、符號而足為表示其用意者，
      本為刑法偽造文書罪章所處罰，此次增訂無非將構成要件做具體明確之規範以
      杜爭議，而與罪刑法定主義之法律不溯及既往之原則無涉，故在光碟片、電腦
      遊戲卡匣上為事實欄所載之授權文字之顯示，該等影像、符號自屬刑法上所稱
      之準文書，被告據以販賣行使，自為商標法與刑法偽造文書罪章所規範之禁止
      行為。再查，告訴人任天堂公司、新力公司、西雅公司、思奎爾公司、卡波光
      公司及可樂美公司之商標係屬知名品牌，該商標非但經我國經濟部中央標準局
      註冊登記，應受我國商標法之保護，且係業界及消費者等相關大眾所共知之商
      標，被告明知所販入之光碟片、遊戲卡匣係仿冒商標之商品，足以使人與真品
      發生混淆，而該等仿冒光碟片透過電視遊樂器之執行，在電視畫面上會出現上
      開公司所製造字樣商標圖樣，並顯示他人商品之表徵，附件所示之光碟片並於
      外表包裝上顯示他人商品之表徵，足以表示其用意之證明，仍予販賣。
（二）核被告甲○○所為，係犯商標法第六十三條之明知為侵害他人商標專用權之商
      品而意圖販買而陳列罪、刑法第二百十六條、第二百十條、第二百二十條第二
      項之行使偽造準私文書罪及違反著作權法第九十三條第三款之以同法第八十七
      條第五款明知係侵害電腦程式著作財產權之重製物而仍作為直接營利之使用之
      方法侵害他人之著作權罪，被告並以販售前開盜版光碟為業，應依同法第九十
      四條之常業侵害著作權罪論處。又被告甲○○先後多次明知為侵害他人商標專
      用權之商品而意圖販買而陳列與行使偽造準私文書之犯行，均時間緊接，所犯
      均係犯罪構成要件相同之罪名，顯係基於概括犯意反覆為之，為連續犯，均應
      依刑法第五十六條之規定論以一罪，並加重其刑；再，被告甲○○以一行為同
      時觸犯上開連續明知為侵害他人商標專用權之商品而意圖販買而陳列罪、連續
      行使偽造準私文書罪與常業侵害著作權罪三罪，係以一行為觸犯數罪名，屬想
      像競合犯，應從情節較重之常業侵害著作權罪處斷。爰審酌被告為從事電視遊
      樂器材之合法業者，為圖厚利，竟故意侵害他人之心血創作，嚴重侵害他人所
      享有之智慧財產權，並破壞我國保護智慧財產權之國際形象，且本案查扣之光
      碟片數量眾多，實際上造成告訴人不小之損害，更因被告所販賣之對象多數為
      中小學生，已據其陳明在卷，更造成中小學生自小即對於智慧財產權之不予重
      視，對於政府呼籲尊重他人智慧財產權之觀念將更難推動，惟念被告犯罪後坦
      承犯行、態度良好一切情狀，量處如主文所示之刑，以資警惕。又因被告於本
      件查獲後又再犯相同案件（詳如後述），本院認其無法使人相信其無再犯之虞
      ，爰不予宣告緩刑，併此敘明。
三、扣案如附件二編號三所示仿冒告訴人任天堂公司商標及享有著作權之遊戲卡匣共
    八十一片（合卡五片、單卡七十六片）、如附件三、四、五所示之仿冒告訴人新
    力公司光碟片共一萬一千八百零九片（含告訴人新力公司享有著作權之光碟八百
    零九片、告訴人卡波光公司享有著作權及商標專用權之光碟二百零八片、告訴人
    可樂美公司享有著作權及商標專用權之光碟二百六十四片、告訴人思奎爾公司享
    有著作權及商標專用權之光碟八十三片、告訴人藝電公司享有著作權之光碟一百
    九十八片）、如附件六所示仿冒告訴人西雅公司之光碟共一百十九片（含藝電公
    司享有著作權之光碟二十三片）、目錄二十一本及簿冊四本等物，均係被告所有
    ，供其犯罪所用之物，業據被告陳明在卷，爰均依刑法第三十八條第一項第二款
    之規定，宣告沒收。
四、至於公訴人於起訴後另行移送併案審理認為有連續犯之裁判上一罪關係之九十年
    度偵字第二八六八號違反商標法等案件，被告係以與本案相同之方式，在九十年
    三月中旬起再行在上開「電玩學園」內販賣盜版遊戲光碟，而被告會再販賣的原
    因亦據其於本院調查時當庭供述：前次被查獲後，即由我哥哥呂嘉瑋接手經營，
    後來他也被捉，我聽人家說應該沒事後，我又才再開始作等語，而其兄呂嘉瑋涉
    犯部分亦經本院以九十年度訴字第三二Ｏ號判決判處有期徒刑二年，緩刑五年並
    於緩刑期內交付保護管束確定，有上開判決書一份在卷可憑，被告被另行移送之
    犯行顯與上開有罪判決部分間無何連續犯之概括犯意，本院無從併予審究，自應
    退回檢察官另行依法偵處，併此敘明。
五、據上論斷，應依刑事訴訟法第二百九十九條第一項前段，商標法第六十三條，著
    作權法第九十四條，刑法第二百十六條、第二百十條、第二百二十條第二項、第
    五十五條、第三十八條第一項第二款，判決如主文。
本案經檢察官劉邦繡到庭執行職務。
中      華      民      國    九十一    年      十      月    三十一    日
                                      臺灣新竹地方法院刑事第一庭
                                          法  官    遲中慧
右正本證明與原本無異。
如不服本判決，應於判決送達後十日內向本院提出上訴狀( 應附繕本 )，上訴於
臺灣高等法院。
                                          書記官    龔柏萃
中      華      民      國    九十一    年      十      月    三十一    日
附錄本案論罪科刑法條全文：商標法第六十三條，著作權法第九十四條，刑法第二百
                          十六條、第二百十條、第二百二十條第二項、
商標法第六十三條
明知為前條商品而販賣、意圖販賣而陳列、輸出或輸入者，處一年以下有
期徒刑、拘役或科或併科新臺幣五萬元以下罰金。
著作權法第九十四條
以犯第九十一條、第九十二條或第九十三條之罪為常業者，處一年以上七
年以下有期徒刑，得併科新台幣四十五萬元以下罰金。
中華民國刑法第二百一十六條
 (行使偽造變造或登載不實之文書罪)
行使第二百十條至第二百十五條之文書者，依偽造、變造文書或登載不實
事項或使登載不實事項之規定處斷。
中華民國刑法第二百一十條
 (偽造變造私文書罪)
偽造、變造私文書，足以生損害於公眾或他人者，處五年以下有期徒刑。
中華民國刑法第二百二十條第二項
錄音、錄影或電磁紀錄，藉機器或電腦之處理所顯示之聲音、影像或符號
，足以為表示其用意之證明者，亦同。
